【裁判字號】    96,交聲,1387
【裁判日期】    970314
【裁判案由】    違反道路交通管理處罰條例聲明異議
【裁判全文】
臺灣臺北地方法院交通事件裁定        96年度交聲字第1387號
原處分機關  臺北市交通事件裁決所
異  議  人
即受處分人  甲○○
上列異議人即受處分人因違反道路交通管理處罰條例案件，對於
臺北市交通事件裁決所民國96年10月31日所為之處分（原處分案
號：北市裁二字第裁22-A00000000號），聲明異議，本院裁定如
下：
    主    文
異議駁回。
    理    由
一、按汽車駕駛人，行車速度，超過規定之最高時速，或低於規
    定之最低時速，除有行車速度超過規定之最高時速六十公里
    以上之外，處新臺幣（下同）一千二百元以上二千四百元以
    下罰鍰；又汽車駕駛人，有上開情形者，除依原條款處罰鍰
    外，並記違規點數一點，道路交通管理處罰條例第40條第1
    項、第63條第1項第1款，分別定有明文。次按違反道路交通
    管理處罰條例第40條事件，汽車駕駛人行車速度，超過規定
    之最高時速未滿二十公里，期限內繳納罰鍰或到案聽候裁決
    者，處一千六百元罰鍰，亦為違反道路交通管理事件統一裁
    罰基準及處理細則第2條第2項之裁罰基準表所明定。
二、本件異議人即受處分人於96年7月23日8時53分駕駛其所有之
    車號BM-6382號自用小客車，行經臺北市○○街，行車速度
    64公里超過該路段最高時速50公里之限制，經臺北市政府警
    察局中山分局交通隊員警舉發「限速50公里，經測時速64公
    里，超速14公里未滿20公里」，受處分人於應到案日期前申
    訴，經原處分機關臺北市交通事件裁決所審查結果，仍認受
    處分人有前開違規行為，而依道路交通管理處罰條例第40條
    規定，裁處罰鍰1600元，有臺北市政府警察局舉發違反道路
    交通管理事件通知單（北市警交大字第A00000000號）、臺
    北市交通事件裁決所違反道路交通管理事件裁決書（北市裁
    二字第裁22-A00000000號）附卷可稽。
三、受處分人異議意旨略以：伊每週必自大直街行駛濱江街5、6
    天，從未看見所謂活動式或固定式之「前有測速照相」之警
    告牌，至9月3日一早行經該路段，始赫然發現在該路段前後
    2公里間，新設立了固定式的警告標誌，惟依道路交通管理
    處罰條例第7條之2規定，採用固定式或非固定式科學儀器取
    得證據資料證明者，均至少須於一百公尺前設立告示牌，而
    舉發當時，並未設立該警告標示；同時該路段自97年1月1日
    起提高速限至60公里，爰對原處分不服，聲明異議云云。
四、經查：訊據受處分人並未否認超速之違規事實，惟堅決主張
    警方測速照相未依規定設置警告標示。按汽車駕駛人行車速
    度超過規定之最高速限，經採用固定或非固定式科學儀器取
    得證據資料證明者，於一般道路須至少於一百公尺，於高速
    公路、快速公路須至少於三百公尺前，明顯標示之，道路交
    通管理處罰條例第7條之2第3項，固訂有明文，然衡其立法
    用意，不外表明科處違規人行政裁罰之目的在敦促駕駛人依
    行車速限駕駛，是以科學儀器採證，由主管機關在明顯處告
    示，用以提醒駕駛人依道路限速行駛，以期在駕駛人避免受
    罰之心理下，達到依行車速限駕駛，進而維護行車安全之最
    大效益，尚非謂如有違反上開注意規定，駕駛人超速行駛之
    違規行為即應不罰，受處分人主張違規地點未設警告標示而
    不應處罰云云，其立論已非無疑；且違規事實發生當日警方
    進行超速取締，已於該路段前方設置活動式（得以拆卸）警
    告標誌，有當日照片2張在卷可稽。又經電詢舉發機關，經
    臺北市政府警察局交通大隊分隊長劉光恆答覆：「... 當時
    該路段無固定式的警告標誌，都是使用移動式的照相機搭配
    警告標示牌，直到96年9月4日以後才設置固定式的警告標誌
    ，9月4日以後的警告標誌之警語為「常有測速照相  請依速
    限行駛」，都是符合道路交通管理處罰條例第7條之規定...
    。」，益徵取締當時，警方已有放置警告標誌，有本院97年
    1月30日上午11時35分之公務電話記錄在卷可查；受處分人
    以嗣後經相關工程單位裝設固定式警告標誌，推測當時並未
    設置警告標誌，實難採信。並經舉發機關以97年1月30日北
    市警中分交字第09730293600號函覆：「經員警現地丈量濱
    江街為一般道路該攝影機測速照相與後設置之警告標誌距離
    約130-180公尺...。」可知，舉發機關於取締當時，已依規
    定距離設置警告標誌。又受處分人稱，自97年1月1日起該路
    段速限提高至60公里，然受處分人違規當時尚未調高速限，
    且縱經調高速限，受處分人當時行駛速度為64公里，仍然超
    過速限，是受處分人所辯，尚無可採。
五、綜上所述，受處分人確有駕駛車輛違反道路交通管理處罰條
    例第40條第1項規定之超速情事，舉發機關依法舉發、原處
    分機關依法裁處受處分人1600元罰鍰，於法並無違誤。受處
    分人之聲明異議，為無理由，應予駁回。
據上論斷，應依道路交通案件處理辦法第19條，裁定如主文。
中    華    民    國    97    年    3    月    14    日
                    交通法庭法  官  張文俊
以上正本證明與原本無異。
如不服本裁定，應於裁定送達後5日內，向本院提出抗告狀。
                            書記官  陳鳳瀴
中    華    民    國    97    年    3    月    17    日


司法院資訊處製作；財團法人民間司法改革基金會備份。
